臺中高等行政法院判決　　　　　　　　　　　　　　　九十一年度訴字第二一三號
　　　　　　　　　　　　　　　.
　　原　　　告　丙○○
　　　　　　　　乙○○
　　兼右二人
　　訴訟代理人　甲○○
　　原　　　告　丁○○
　　原　　　告　戊○○
　　兼右二人
　　訴訟代理人　己○○
　　被　　　告　彰化縣稅捐稽徵處
　　代　表　人　庚○○
　　訴訟代理人　辛○○
　　　　　　　　壬○○
　　　　　　　　癸○○
右當事人間因房屋稅事件，原告不服彰化縣政府中華民國九十一年二月一日彰府法訴
字第一九三三四六號訴願決定，提起行政訴訟。本院判決如左︰
　　主  文
原告之訴駁回。
訴訟費用由原告負擔。
　　事  實
壹、事實概要：原告丙○○等六人所有坐落彰化縣員林鎮○○里○○路五００號黃金
    帝國四樓之一及四樓之二兩戶房屋經營電影院，民國（下同）八十八年九二一地
    震後，該棟大樓基礎及樑柱有塌陷情形，經原告向彰化縣政府申請自八十八年九
    月二十一日起至十二月二十三日止暫停營業，嗣該棟大樓管理委員會召集各業主
    補強塌陷及樑柱，原告於八十八年十二月二十四日申請復業，惟於九十年三月二
    日原告再向彰化縣政府申請歇業，被告所屬員林分處於課徵上開二房屋九十年度
    房屋稅時，乃自八十九年七月一日起算至九十年二月二十八日止按營業用稅率課
    徵，而九十年三月起則改按非住家非營業用稅率課徵，九十年度兩戶房屋稅分別
    為一八三、四０六元及一八二、九００元，原告不服，主張該棟大樓自九二一地
    震後即無法營業，並經彰化縣政府列為需注意建築，幾乎無人敢進入或居住，既
    無營業何來收入繳稅，請求被告免徵房屋稅，被告否准其申請，申請復查，未獲
    變更，原告乃向彰化縣政府提起訴願，亦遭訴願決定駁回，遂提起本件行政訴訟
    。
貳、兩造聲明及陳述：
一、原告部分：
  (一)聲明：求為判決撤銷原處分及訴願決定。
  (二)陳述：
    (1)本案八十八年「九二一」大震災後，業經大樓管理委員會委請專業技師進行第
      二階段危險分級評估，有彰化縣政府及員林鎮公所公告欄公告認定為需注意建
      築物，被告指摘原告並未依規定申請鑑定，「並非完全不可居住」，前者需注
      意危險房屋，已鑑定觀之，既危險房屋如何居住，所指摘前後發生矛盾令人費
      解。
    (2)被告所屬員林稅捐分處承辦人林育恩現場勘查未加詳查，只片面的以該房屋並
      未因坍塌至不堪居住之程度云云，那麼政府認定「需注意建築物」是假，假使
      無坍塌、不堪居住之程度？原告所有房屋租給承辦人員，為何原告自動歇業？
      是房屋坍塌，不能居住，受重大災害，鐵的證明，被告及訴願決定機關置原告
      之死活於不顧，只本案承辦人片面勘查，官官相護的心態作決定，請重新派員
      會同原告勘查，瞭解實情。
    (3)按房屋稅條例第八條：「..... 在未重建完成期間停止課徵」，同條例第十五
      條第七款「重大災害，毀損面積占整棟五成以上，必須修復始能使用」，私有
      房屋有上開情形免徵房屋稅，財政部七十五年十一月二十六日台財稅字第七五
      七五○八八號函明定，原告房屋確因屬上述規定，依理法免徵房屋稅，以符合
      規定。
    (4)該大樓已被彰化縣政府公告列入「需注意建築物」之危險房屋，不能居住，不
      能營業，彰化縣政府工務局以違反建築法第七十七條裁定二次罰鍰二十四萬元
      及九十年度所屋稅三六六、三○六元，計六○六、三○六元，何來收入繳罰鍰
      及該房屋稅？本案係屬天災地變，政府無補助，被欺壓之下歇業，原告確實無
      力繳納其所屋稅。
    (5)再說罰鍰將提高甚巨，而系爭房屋稅實不適宜繳納，並非原告不繳納如前述，
      勉強維持營業則虧本，得不償失，維持營業仍罰鍰捲土重來！原告進退惟谷，
      房屋利用減低，於公於私不適宜自當免繳所屋稅，足證原告己因被告違法不當
      處分，受有損害，而訴願決定機關未詳加究即予維持，亦嫌速斷。
二、被告部分：
  (二)聲明：求為判決駁回原告之訴。
  (二)陳述：
    (1)按「房屋遇有焚燬、坍塌、拆除至不堪居住程度者，應由納稅義務人申報當地
      主管稽徵機關查實後，在未重建完成期內，停止課稅。」、「私有房屋有左列
      情形之一者，免徵房屋稅....... 受重大災害，毀損面積佔整棟面積五成以上
      ，必須修復始能使用之房屋。」、「私有房屋有左列情形之一者，其房屋稅減
      半徵收..... 受重大災害，毀損面積佔整棟面積三成以上不及五成之房屋。」
      分別為房屋稅條例第八條、第十五條第一項第七款、第十五條第二項第四款所
      明定。另「空置之非住家用房屋一律按非住家非營業用稅率課徵」亦為財政部
      七十五年十一月二十六日台財稅第七五七五０八八號函釋（法令彙編第二四頁
      ）有案。
  (2)原告訴稱略以：原告等六人所有坐落員林鎮○○路五００號黃金帝國電影院
      ，因八十八年「九二一」大震災，該大樓基礎樑柱塌陷，政府數次檢查列為「
      需注意建築物」，雖經大樓管理委員會召集各業主出資補強部分基礎及樑柱，
      勉強復業，惟彰化縣政府仍以該大樓原有昇降機四座損壞，其中一座整修使用
      未經許可使用昇降機之頻率高，以原告等未依法維護建築物合法使用與其結構
      之安全，處以罰鍰在案，原處分機關又課徵系爭房屋九十年度房屋稅，原告被
      迫欺壓下，申請歇業，既無營業，無人敢進入及居住，何來收入繳納房屋稅。
      按房屋稅條例第八條「..... 在未重建完成期間，停止課徵」，另按房屋稅
      條例第十五條第七款「受重大災害，毀損面積佔整棟面積五成以上，必須修復
      始能使用房屋」，私有房屋有上開情形免徵房屋稅，原告房屋確因屬上述規定
      依理法應免徵房屋稅。本案被告所屬員林稅捐分處承辦人員現場勘查未加詳
      查，只片面認定該房屋並未因坍塌至不堪居住之程度，.... 云云資為異議。
    (3)卷查原告丙○○等六人共有系爭房屋經營黃金及帝國兩家電影院，八十八年九
      二一大地震後，該大樓基礎樑柱塌陷，原告等於地震後向被告所屬員林分處申
      請自八十八年九月二十一日起至十二月二十三日止暫停營業，嗣於同年十二月
      二十四日恢復營業，迨九十年三月二日向彰化縣政府申請歇業，準此以觀，原
      告自八十八年十二月二十四日起至九十年二月間均於營業狀態中，此有被告所
      屬員林分處八十八年十二月三十日收件編號六二五七號帝國電影院營利事業統
      一發證復業申請書，及彰化縣政府九十年三月五日彰府建商字第０九０三０四
      六五五號核准註銷函等附卷足稽，則原告既有營業之事實，顯示該房屋並未因
      坍塌至不堪居住之程度，核與房屋稅條例第八條規定不符。
    (4)另原告主張該房屋因地震受損嚴重，經彰化縣政府危險分級評估列為「需注意
      建築物」，已被政府列為危險房屋，既無營業，無人敢進入及居住，何來收入
      繳納房屋稅乙節，經查所謂「需注意建築物」係九二一地震後，彰化縣政府對
      於建築物第一階段危險評估結果及處理方式之用語，警告使用該建築物者進入
      時需注意，並非完全不可居住，此與房屋半倒或全倒尚有差別，況該大樓管理
      委員會於八十八年九二一地震後即已召集各業主補強基礎及樑柱等完畢，原告
      於八十八年十二月二十四日即申請復業，至九十年三月二日始申請歇業，原告
      九十年五月二十五、二十八日申請停課房屋稅，前經被告所屬員林分處承辦人
      員現場勘查，因其表面損壞面積未達房屋稅條例第十五條第一項第七款免徵房
      屋稅（毀損面積佔整棟面積五成以上）及同條第二項第四款減半徵收房屋稅（
      毀損面積佔整棟面積三成以上不及五成）之規定，故於九十年六月四日九十彰
      稅員分二字第九００一二四四四號函復原告主體結構若有毀損，請向相關單位
      申請鑑定，並提供鑑定報告以憑辦理外，並依財政部七十五年十一月二十六日
      函釋規定，系爭房屋自八十九年七月一日起至九十年二月二十八日止以營業用
      稅率課徵房屋稅，九十年三月一日起至九十年六月三十日止以空置房屋按非住
      家非營業用稅率課徵房屋稅，並無違誤。
    (5)又為查明系爭房屋危險分級評估有無變動，被告所屬本處員林分處再於九十年
      七月三十一日九十彰稅員分二字第九００一七八七六號函請彰化縣政府查明，
      經彰化縣政府九十年八月十日九０彰府工使字第一三五八三０號函復：「....
      說明二、查黃金帝國管理委員會八十八年十月十八日函及方圓建築師事務所與
      顧乃湘結構技師事務所等八十八年十月二十二日函送本府地震後建築物第二階
      段危險分級評估，評估員林鎮黃金帝國大樓結果為需注意建築物」，故而，被
      告所屬員林分處除現場勘查後函告原告主體結構若有毀損，請向相關單位申請
      鑑定，並提供鑑定報告以憑辦理外，並依職權再函請彰化縣政府查明確認，惟
      原告並未依此向相關單位申請鑑定，一再主張系爭房屋已無法使用不堪居住，
      應予免徵房屋稅等，顯有未合，併予敘明。
    (6)綜上所述，本案原告訴訟為無理由，請判決駁回原告之訴，以維稅政。
　　理  由
一、按「房屋遇有焚燬、坍塌、拆除至不堪居住程度者，應由納稅義務人申報當地主
    管稽徵機關查實後，在未重建完成期內，停止課稅。」、「私有房屋有左列情形
    之一者，免徵房屋稅：..... 一、受重大災害，毀損面積佔整棟面積五成以上，
    必須修復始能使用之房屋。」、「私有房屋有左列情形之一者，其房屋稅減半徵
    收：..... 受重大災害，毀損面積佔整棟面積三成以上不及五成之房屋。」分別
    為房屋稅條例第八條、第十五條第一項第七款、第十五條第二項第四款所明定。
    另「空置之非住家用房屋一律按非住家非營業用稅率課徵」亦經財政部七十五年
    十一月二十六日台財稅第七五七五○八八號函釋在案，而上開函釋係該部基於稅
    捐稽徵最高主管機關之地位，本於職掌為利於執行稅捐稽徵法令所為之釋示，與
    房屋稅之意旨無違，自可資以適用。
二、本件原告合夥於所有系爭房屋經營黃金及帝國兩家電影院，八十八年九二一大地
    震後，該大樓基礎樑柱塌陷，原告於地震後曾向被告申請自八十八年九月二十一
    日起至十二月二十三日止暫停營業，嗣於同年（八十八年）十二月二十四日起恢
    復營業，至九十年三月二日向彰化縣政府申請歇業，被告所屬員林分處於課徵上
    開二房屋九十年度房屋稅時，乃自八十九年七月一日起算至九十年二月二十八日
    止按營業用稅率課徵，而九十年三月起則改按非住家非營業用稅率課徵，九十年
    度兩戶房屋稅分別為一八三、四０六元及一八二、九００元等情，為原告所不爭
    執，並有營利事業統一發證復業申請書、彰化縣政府營利事業歇業（註銷）登記
    申請書、房屋稅繳款書等附原處分卷可稽（見原處分卷第一頁及第二頁、第十四
    頁被告所屬員林分處八十八年十二月三十日件六二五七號營利事業統一發證復業
    申請書、第十六頁彰化縣政府九十年三月五彰府建商字第○九○三○四六五五號
    函所附彰化縣政府營利事業歇業（註銷）登記申請書），則原告自八十九年一月
    起至九十年三月間均於營業狀態中，原告既有營業之事實，自應負納稅之義務，
    從而，被告對原告系爭房屋自八十九年七月一日起至九十年三月止以營業稅率課
    徵房屋稅，九十年三月一日起至九十年六月三十日止以空置房屋非住家非營業稅
    率課徵房屋稅，揆諸首揭法條規定及財政部函釋意旨，核無違誤。
三、原告雖起訴主張：系爭房屋於八十八年「九二一」大震災後，業經大樓管理委員
    會委請專業技師進行第二階段危險分級評估，有彰化縣政府及員林鎮公所公告欄
    公告認定為需注意建築物，被告指摘原告並未依規定申請鑑定，並非完全不可居
    住，既是危險房屋如何居住，被告所屬員林稅捐分處承辦人現場勘查未加詳查，
    只片面的以該房屋並未因坍塌至不堪居住之程度，若無坍塌、不堪居住之程度，
    為何原告自動歇業？被告及訴願決定機關置原告之死活於不顧，只以承辦人片面
    勘查作決定。原告房屋確符合房屋稅條例第八條、第十五條及財政部七十五年十
    一月二十六日台財稅字第七五七五○八八號函之情形，依理法免徵房屋稅，以符
    合規定。況該大樓已被彰化縣政府公告列入「需注意建築物」之危險房屋，不能
    居住，不能營業，彰化縣政府工務局以違反建築法第七十七條裁定二次罰鍰二十
    四萬元，何來收入繳罰鍰及該房屋稅？本案係屬天災地變，政府無補助，被欺壓
    之下歇業，原告確實無力繳納其房屋稅，而系爭房屋稅實不適宜繳納，並非原告
    不繳納，如勉強維持營業則虧本，得不償失，維持營業仍罰鍰捲土重來！原告進
    退惟谷，房屋利用減低，自當免繳所屋稅，足證原告己因被告違法不當處分，受
    有損害云云，惟查：
  (一)原告系爭房屋自八十八年十二月二十四日至九十年三月二日間尚有營業行為，為
    原告所不爭執，與原告所稱無法營業、無收入，尚屬有間，所指陳自非可採。
  (二)所謂「需注意建築物」，係八十八年九二一地震後，彰化縣政府對於建築物第一
    階段危險評估結果及處理方式之用語，其目的在警告使用該建物者進入時需注意
    ，並無指出系爭房屋是否已達不堪居住之程度或毀損面積佔整棟面積之比例。且
    被告承辦人員於現場勘查結果，認定其表面損壞面積未達房屋稅條例第十五條第
    一項第七款免徵房屋稅（毀損面積佔整棟面積五成以上）及同條第二項第四款減
    半徵收房屋稅（毀損面積佔整棟面積三成以上不及五成）之規定，原告如認被告
    之認定有誤，自應提出評估或鑑定報告，以便提出於被告作為審核是否符合前揭
    停止課稅、免徵或減半徵收之要件。而被告為查明系爭房屋危險分級評估有無變
    動，被告所屬員林分處曾於九十年七月三十一日九十彰稅員分二字第九００一七
    八七六號函請彰化縣政府查明，經彰化縣政府九十年八月十日九０彰府工使字第
    一三五八三０號函復：「.... 說明二、查黃金帝國管理委員會八十八年十月十
    八日函及方圓建築師事務所與顧乃湘結構技師事務所等八十八年十月二十二日函
    送本府地震後建築物第二階段危險分級評估，評估員林鎮黃金帝國大樓結果為需
    注意建築物」，此亦有該函附於原處分卷可參（見原處分卷第四頁），足見被告
    所屬員林分處除現場勘查後，亦於九十年六月四日以九十彰稅員分二字第九００
    一二四四四號函通知原告主體結構若有毀壞，請向有關單位申請鑑定，並提出鑑
    定報告以憑辦理（見原處分卷第五頁該函）外，並依職權再函請彰化縣政府查明
    確認，原告不依被告所通知提出有關評估或鑑定報告供核，其僅空言主張系爭房
    屋已無法使用不堪居住，自難採信。
四、從而，被告以上開二房屋自八十八年十二月二十四日起至九十年二月間均於營業
    狀態中，乃自八十九年七月一日起算至九十年二月二十八日止按營業用稅率課徵
    ，而九十年三月起則改按非住家非營業用稅率課徵，九十年度兩戶房屋稅分別核
    定為一八三、四０六元及一八二、九００元，所為處分及復查決定，核無違誤，
    訴願決定予以維持，亦無不合。原告前開主張，均無可採，其訴非有理由，應予
    駁回。
據上論結，本件原告之訴為無理由，依行政訴訟法第一百九十五條第一項後段、第九
十八條第三項前段、第一百零四條、民事訴訟法第八十五條第一項前段，判決如主文
。
中　　華　　民　　國　　九十一　　　年　　　八　　　　月　　十五  　　　日
                 臺 中 高 等 行 政 法 院   第 三 庭
                                審 判 長 法      官　 王　茂　修
                                         法      官　 許　金　釵
                                         法      官　 莊　金　昌
右正本證明與原本無異。
如不服本判決，應於判決送達後二十日內向本院提出上訴書狀，其未表明上訴理由者
，應於提起上訴後二十日內向本院提出上訴理由書（須依對造人數附具繕本）；如於
本判決宣示或公告後送達前提起上訴者，應於判決送達後二十日內補提上訴理由書（
須附繕本）。未表明上訴理由者，逕以裁定駁回。
提起上訴應預繳送達用雙掛號郵票拾份（每份三十四元)。
中　　華　　民　　國　　九十一　　　年　　　八　　　　月　　十五　　　  日
                                         法院書記官   林  宜  萱
